臺灣高等法院高雄分院刑事判決　　　　　　 96年度再字第1號
上　訴　人
即　被　告　乙○○
上列上訴人因公共危險案件，不服臺灣屏東地方法院94年度交訴
字第121 號中華民國94年10月19日第一審判決（起訴案號：臺灣
屏東地方法院檢察署94年度偵字第4053號），提起上訴，經本院
94年度交上訴字第75號中華民國94年12月30日及最高法院95年度
台上字第2479號中華民國95年5 月4 日駁回上訴確定後，檢察官
聲請再審，經本院95年度聲再字第89號為開始再審之裁定，並更
為審判，茲判決如下：
    主  文
原判決撤銷。
乙○○無罪。
    理  由
一、公訴意旨略以：乙○○於民國94年8 月20日1 時至1 時50分
    許，在屏東市○○路美麗人生民歌坊飲酒後，明知酒精對於
    人體注意力及協調能力會產生影響，酒後駕車極易因反應遲
    緩而致生危險，竟仍駕駛車號2687-MH 號（旅行式）自用小
    客車並搭載友人丙○○（即車主黃碧娥之子）上路行駛，嗣
    於同日凌晨2 時10分許，由西往東沿屏東市○○路行經與仁
    愛路交會，設有閃光號誌之交岔口時，因體內酒精作用，無
    法對周遭狀況、風險為正確評估並有效操控所駕車輛，竟未
    減速慢行，仍以時速50至60公里之速度通過該交岔路口，旋
    攔腰撞及自北往南沿仁愛路駛來，由甲○○騎乘正穿越該路
    口之車號L28-369 號重型機車，致該重型機車因強力碰撞而
    倒地，刮地痕有24.6公尺遠，機車碎片、騎士所穿鞋子四散
    ，甲○○則因受撞擊從車前被拋上自小客車之車頂，甲○○
    即以手抓住車頂橫槓，攀附在該自小客車之車頂上，並受有
    頭頂部挫擦傷與胸部挫傷等傷害。詎乙○○肇事後，不僅未
    即時停車查看並施予救護，猶加速繼續往東沿勝利路右轉廣
    東路，再左轉民生路即省道臺一線往南方向逃逸，駛至屏東
    市○○路41巷即鄭哲民住處巷口始停車，沿路攀附車頂之甲
    ○○始自車頂下來，並自行電請友人陪同送醫後（過失傷害
    部分未據告訴），乙○○旋又駕該自小客車離去。嗣乙○○
    得知員警已循車籍資料向車主楊碧娥查訪，始將該自小客車
    駛回，並向警方自首接受調查，經於同日4 時16分測得其吐
    氣中酒精濃度達每公升0.30毫克（0.30mg/l）。因認被告涉
    犯刑法第185 條之3 服用酒類不能安全駕駛而駕駛罪、及第
    185 條之4 肇事遺棄罪等語。
二、訊據上訴人即被告乙○○（下稱被告）則否認有酒醉駕車及
    肇事逃逸之犯行，辯稱：實際駕車之人為鄭哲民，因為他是
    職業軍人，如果被查獲會遭判刑及撤職，將會嚴重影響前途
    ，當天是我與他一同外出飲酒，所以纔由我出面頂替等語。
三、公訴人認被告涉有上揭犯行，無非係以：(一)被告之自白、(二)
    被害人甲○○及證人涂芳榮於警詢之指證、(三)被告之酒精濃
    度測試單及測試觀察紀錄表、(四)道路交通事故現場圖、道路
    交通事故調查報告(一)、(二)表、現場暨車損照片等證據，為其
    主要論據。經查：
  (一)本件犯罪發生後，警方依報案人涂芳榮所述目擊肇事經過情
    形，查得肇事車輛之車籍後，循線前往車主楊碧娥屏東巿民
    生路41巷17號住處查訪，並據報當晚係由楊碧娥之子即鄭哲
    民駕車外出，尚未返家，經聯絡後，鄭哲民與被告駕駛肇事
    車輛返抵民生路41巷口時，雖由被告向警坦承係其開車肇事
    ，警方惟恐被告有頂替情事，乃同時對鄭哲民及被告施以呼
    氣酒測，結果兩人之吐氣中酒精濃度各為每公升0.25毫克、
    0.30毫克，有酒精測定紀錄表在卷可憑（警卷第18、19頁）
    ，堪認鄭哲民及被告於測定以前均有服用酒類無訛。
  (二)鄭哲民與被告在肇事以前，曾與陳澤瑋同往屏東巿中正路美
    麗人生民歌坊飲酒，至94年8 月20日1 時50分許結束時，雖
    先由被告駕車搭載鄭哲民及陳澤瑋至屏東巿大同北路121 號
    京都鎮大廈，惟被告已在該址下車去訪其友涂嘉文，乃由鄭
    哲民接手駕駛，經載送陳澤瑋回家後，鄭哲民於同日2 時10
    分許，駕車返家途中纔有本件犯罪。鄭哲民肇事後惶恐不安
    ，且警方已循線查訪其母楊碧娥，乃將肇事經過告知被告，
    向其尋求援助，被告得知上情，為保全鄭哲民之軍人職務，
    纔與鄭哲民駕車返回鄭哲民住處，由被告出面頂替。而以上
    實際經過情形，業據鄭哲民、涂嘉文、陳澤瑋、鄭伊烜於另
    案藏匿人犯之偵查中具結證述綦詳（臺灣屏東地方法院檢察
    署95年度他字第181 號卷第26頁、95年度偵字第2950號卷第
    8 、9 、14、15頁），且鄭哲民於本院審理時，對於頂替之
    緣由及經過，經具結後亦為相同之證述。
  (三)又鄭哲民於肇事後，至與被告返抵住處巷口以前，其所使用
    之0000000000門號行動電話，於同日2 時11分、2 時30分、
    2 時49分、2 時56分、3 時8 分，確與被告所使用之000000
    0000門號行動電話，互有通話聯絡之事實，亦有雙向通聯紀
    錄在卷可憑（同上他字卷第6 、8 頁）。被告經原審就其酒
    後駕車及肇事逃逸，分別判處有期徒刑3 月及1 年4 月，並
    定執行刑為有期徒刑1 年6 月後，雖經提起上訴，惟於本院
    前審94年12月21日辯論終結後，纔認為事態較其想像中嚴重
    ，除其本人出面以外，復由陳澤瑋與鄭哲民聯絡，鄭哲民因
    內心難安，復於94年12月28日以其使用之0000000000門號行
    動電話傳送簡訊至陳澤瑋所使用之0000000000門號行動電話
    ，表明非常後悔讓被告出面頂替幫其扛罪之事實，復有簡訊
    內容及翻拍照片在卷可稽（同上他字卷第32至35頁），被告
    乃憑上述之簡訊內容，於95年1 月18日向檢察官自首本件肇
    事係由其頂替鄭哲民，經檢察官就以上之事實為調查後，始
    發現被告並非真正駕車肇事之人，而確有頂替鄭哲民之犯行
    ，乃分別對被告頂替部分聲請簡易判決處刑，鄭哲民酒醉駕
    車及肇事逃逸部分則移由軍事檢察官處理。被告因犯頂替罪
    ，已由臺灣屏東地方法院95年簡字第1181號判處有期徒刑2
    月確定；鄭哲民因服用酒類而駕車及肇事遺棄，業經國防部
    南部地方軍事法院95年訴字第264 號分別判處有期徒刑6 月
    及1 年4 月，並定執行刑為有期徒刑1 年9 月，緩刑4 年，
    緩刑期間付保護管束確定，有各該案件之判決書及臺灣高等
    法院被告前案紀錄表附卷可佐。是被告所辯其係頂替鄭哲民
    ，應屬實情，可以採信。
  (四)被告既有頂替情事，則其自白非與事實相符，已不可採。至
    於被害人甲○○於警詢時雖曾指認被告為肇事之人，惟甲○
    ○被撞後，自機車跌撞到肇事車輛之車尾，且當時係有下雨
    ，並不知是遭何人開車撞到，當其癱坐在地上時，雖有1 個
    人下車查看，惟警方向甲○○詢問究係何人肇事時，因其當
    時意識仍不清楚，只對下車查看者之頭髮還有印象，而被告
    在警詢時又承認開車，甲○○因此纔誤以為是被告為肇事者
    等情，復據甲○○於另案藏匿人犯之偵查中具結證述綦詳（
    同上偵查卷第8 頁）。另證人即報案之涂芳榮於警詢即已明
    確證述其並未看到肇事之駕駛人（警卷第13頁)， 均無法據
    渠等之供述而認定被告為本件肇事之駕駛人。關於被告之酒
    精濃度測試單及測試觀察紀錄表，僅能證明被告於測定以前
    亦有服用酒類。而道路交通事故現場圖、道路交通事故調查
    報告(一)、(二)表、現場暨車損照片，僅能證明事故地點當時之
    現場情形，與被告是否確為肇事之人無關。
四、綜上各項，被告所辯既屬可採，而公訴人所持論據，均無法
    採為認定被告犯罪之證據；此外，復查無其他積極證據，足
    資證明被告有公訴人所指之服用酒類不能安全駕駛而駕駛及
    肇事遺棄之犯行，自屬不能證明被告犯罪。原審未詳為推求
    ，遽為論罪科刑之判決，即有未恰，被告執此聲明上訴，指
    摘原判決不當，為有理由，應由本院將原判決撤銷改判，並
    為被告無罪之判決。
據上論斷，應依刑事訴訟法第436 條、第369 條第1 項前段、第
364 條、第301 第1 項，判決如主文。
本案經檢察官蔡國禎到庭執行職務。
中　　華　　民　　國　　96　　年　　3 　　月　　26　　日
                  刑事第五庭    審判長法  官  曾永宗
                                      法  官  任森銓
                                      法  官  王伯文
以上正本證明與原本無異。
服用酒類不能安全駕駛而駕駛部分，不得上訴。
肇事遺棄部分，如不服本判決應於收受本判決後10日內向本院提
出上訴書狀，其未敘述上訴理由者，並得於提起上訴後10日內向
本院補提理由書狀（均須按他造當事人之人數附繕本）「切勿逕
送上級法院」。
中　　華　　民　　國　　96　　年　　3 　　月　　26　　日
　　　　　　　　　　　　　　　　　　　書記官  黎  珍
